【裁判字號】    90,上,59
【裁判日期】    900906
【裁判案由】    返還代墊款等
【裁判全文】
臺灣高等法院民事裁定  九十年度上字第五九號
    上  訴  人    甲○○
    法定代理人    呂炳忠
右當事人間因返還代墊款等事件，上訴人對於中華民國八十九年十一月十五日台灣基
隆地方法院八十九年度訴字第六十號第一審判決提起上訴及擴張之訴，本院裁定如左
：
    主    文
上訴及擴張之訴均駁回。
第二審及擴張之訴訴訟費用由上訴人負擔。
      理    由
一、按「上訴不合程式或已逾期間或法律上不應准許者，第二審法院應以裁定駁回之
    。但其情形可以補正者，審判長應定期間先命補正」，民事訴訟法第四百四十四
    條定有明文。次按「第二審上訴，為當事人對於所受不利益之第一審終局判決，
    聲明不服之方法，在第一審受勝訴判決之當事人，自無許其提起上訴之理」。又
    「按第二審上訴，為當事人對於所受不利益之第一審終局判決聲明不服之方法，
    在第一審受勝訴判決之當事人，自無許其提起上訴之理。又上訴須對於原判決所
    宣示之主文為之，若說明主文之理由雖於當事人有所不利，因無裁判效力，即與
    當事人之權利義務初無所妨，亦不容對之提起上訴」。最高法院二十二年上字第
    三五七九號判例、七十一年台抗字第三七三號裁判可資參照。
二、查上訴人於原審起訴請求被上訴人給付新台幣（以下同）一百二十萬九千元及法
    定利息，而原審業已為其全部勝訴之判決，有判決書可按。上訴人上訴以其在原
    審法院陳明被上訴人應給付一百九十萬五千一百二十二元，惟應扣抵訴外人劉黃
    英如（見原判決第三頁（四））應負擔之六十九萬六千一百二十二元，故上訴人
    同意扣抵前項金額，則扣抵後被上訴人尚應給付上訴人一百二十萬九千元及法定
    利息，原審雖為上訴人全部勝訴之判決，惟其理由論述係謂上訴人僅得請求一百
    四十萬一千七百九十三元（見原判決第四十頁第六項），上訴人主張就自己與被
    上訴人之債權與其妻劉黃英如對被上訴人六十九萬六千一百二十二元之債務逕為
    扣抵，是依其自行減縮債權上訴之聲明，為被上訴人應返還上訴人一百二十萬九
    千元及法定利息之判決，對上訴人主張其餘債權六十九萬六千一百二十二元未於
    理由為有利判斷，故聲明不服上訴云云，惟查上訴人於原審判決主文既未受不利
    之判決，揆諸前開判例（決）意旨所示，其上訴請求廢棄原判決不利上訴人部分
    ，即有未合。至於上訴人於本院上訴聲明請求被上訴人應再支付六十九萬六千一
    百二十二元及法定利息部分，上訴人於原審未就該部分為聲明請求，其於二審再
    作請求，核屬訴之擴張，因其上訴不合法，自無從利用上訴審程序為擴張之訴
    ，故上訴人之上訴及擴張之訴均為不合法，應以裁定駁回之。
三、據上論結，本件上訴及擴張之訴均不合法，依民事訴訟法第四百四十四條第一項
    、第四百六十三條、第二百四十九條第一項第六款、第九十五條、第七十八條，
    裁定如主文。
中    華      民      國      九十      年      九      月      六      日
                                民事第十五庭
                                    審判長法  官  劉  靜  嫻
                                          法  官  吳  光  釗
                                          法  官  李  錦  美
右正本係照原本作成。
不得抗告。
中      華      民      國    九十      年      九      月      十      日
                                          書記官  明  祖  全


司法院資訊處製作；財團法人民間司法改革基金會備份。
